臺灣臺中地方法院刑事判決　
110年度訴字第169號
聲  請  人  臺灣臺中地方檢察署檢察官
被      告  張銘修



上列被告因傷害等案件，經檢察官聲請簡易判決處刑（109年度
偵字第33038號），本院認不宜逕以簡易判決處刑（109年度中簡
字第3337號），改依通常程序審理，判決如下：
    主  文
本件公訴不受理。
    理    由
一、聲請簡易判決處刑意旨係以：
　　㈠被告張銘修於民國109年10月26日凌晨4時30分許，與友人
      即告訴人陳志豪、案外人陳政忠在臺中市○區○○路0段00號
      9樓「天上人間KTV」飲酒，因不滿告訴人陳志豪勸阻其飲
      酒，基於傷害、毀損犯意，持包廂內屬於告訴人「天上人
      間視廳歌唱有限公司」所有之酒杯揮砸告訴人陳志豪，致
      告訴人陳志豪受有前額切割傷、頭部挫傷等傷害，同時造
      成玻璃酒杯15個及電視櫃強化玻璃破損，足生損害於告訴
      人「天上人間視廳歌唱有限公司」。
　　㈡被告復不滿上開KTV員工即告訴人鄭鈞澧勸阻，另基於傷害
      、毀損犯意，徒手毆打告訴人鄭鈞澧，並造成告訴人鄭鈞
      澧之眼鏡掉落地面，告訴人鄭鈞澧因而受有頭部挫傷、表
      淺損傷、頸部表淺性損傷等傷害，並損壞告訴人鄭鈞澧之
      眼鏡鏡架斷裂、彎折，足生損害於告訴人鄭鈞澧。
　　㈢嗣經警據報前往處理，被告另基於損壞公務員職務上掌管
      之物品犯意，不服員警制止，致員警身穿之反光背心破損
      。嗣被告經警帶回臺中市政府警察局第二分局文正派出所
      後，其並進而損壞臺中市政府警察局第二分局文正派出所
      廁所內之水龍頭，造成水洩不止，而損壞公務員職務上保
      管之物品。
　　因認被告就理由欄㈠㈡部分所為，係涉犯刑法第277條第1項
    之傷害、刑法354條之毀損罪嫌；另就理由欄㈢部分所為，
    係涉犯第138條損壞公務員職務上掌管之物品罪嫌等語。
二、按檢察官聲請以簡易判決處刑之案件，經法院認為有於審理
    後，認應為不受理判決之諭知者，應適用通常程序審判之，
    刑事訴訟法第451條之1第4項第3款、第452條分別定有明文
    。次按告訴乃論之罪，告訴人於第一審辯論終結前，得撤回
    其告訴，刑事訴訟法第238條第1項定有明文。又按案件有下
    列情形之一者，應諭知不受理之判決：一、起訴之程序違背
    規定者。三、告訴或請求乃論之罪，未經告訴、請求或其告
    訴、請求經撤回或已逾告訴期間者。第161條第4項、第302
    條至第304條之判決，得不經言詞辯論為之，刑事訴訟法第3
    03條第1款、第3款、第307條亦分別定有明文。又告訴乃論
    之罪，於偵查中對於被告撤回告訴者，檢察官應為不起訴處
    分；如應不起訴而起訴者，其起訴程序即屬違背規定，法院
    應諭知不受理之判決，此觀刑事訴訟法第252條第5款及第30
    3條第1款規定甚明（最高法院82年度台非字第380號判決意
    旨參照）。刑事判決得就起訴之犯罪事實變更檢察官起訴所
    引應適用之法條者，以科刑或免刑判決為限，檢察官以殺人
    未遂起訴，經法院審理結果，認為被告所犯實為傷害罪，未
    經合法告訴，則於判決理由欄敘明其理由逕依刑事訴訟法第
    303條第3款諭知不受理判決即可，尚無適用同法第300條之
    餘地（最高法院71年度台上字第6600號判決要旨參照）。
三、經查：
　㈠理由欄㈠㈡部分：
　　被告經檢察官提起公訴，認被告就理由欄㈠㈡部分係涉犯刑
    法第277條第1項之傷害、刑法354條之毀損罪嫌，依同法第2
    87條、第357條之規定，須告訴乃論。茲據告訴人陳志豪、
    天上人間視廳歌唱有限公司、鄭鈞澧向本院具狀表示聲請撤
    回其對被告傷害或毀損罪嫌之告訴，此有和解書2份、聲請
    撤回告訴狀3份在卷可憑（見本院訴字卷第43、45、89、135
    、137、147頁），是就理由欄㈠㈡所示傷害、毀損部分，依
    刑事訴訟法第303條第3款規定，應為不受理判決。
　㈡理由欄㈢部分：
　　⒈按刑法第138條所謂公務員職務上掌管之物品，係指該物品
      因公務員本於職務上之關係而掌管者而言，若與其職務無
      關，僅供日常使用之物品，縱予損壞，亦難繩以該條之罪
      ，警員之制服乃警察機關給予警察穿著使用之物品，所有
      權已歸屬該警員，並非持有掌管之關係，若有破損可重新
      制作取代舊物，與公務員職務上掌管之物品係無可取代之
      情形有別，故警員之制服應非上述法條所指之公務員職務
      上掌管之物品（最高法院87年度台非字第181號判決意旨
      參照）。刑法第138條之毀損公務員職務上掌管之物品罪
      ，所稱公務員職務上掌管之物品，除僅供其日常使用之一
      般物品（例如辦公室之電風扇、鏡子、茶杯、沙發椅、玻
      璃墊等），與其職務無直接關係者，不屬於公務員職務上
      掌管之物品外，舉凡公務員本於職務上之關係而掌管之物
      （例如警察之配槍、緝捕人犯之偵防車、防暴之拒馬等）
      ，均屬之（最高法院95年度台上字第5675號判決意旨參照
      ）。
　　⒉查上開反光背心係被害人即員警李財銘自行購買以作為勤
      務使用之私人物品等情，有臺中市政府警察局第二分局11
      0年6月4日中市警二分偵字第1100023880號函暨檢附職務
      報告1份在卷可稽（見本院訴字卷第115、117頁），是上
      開反光背心尚非基於職務關係由員警服務之警察機關配置
      使用。準此，上開反光背心尚非被害人李財銘因執行職務
      所掌管與該職務有直接關係之物。又被告所毀損之派出所
      內水龍頭，乃係一般辦公處所之日常設備，係提供場所內
      人員作為一般日常使用而已，與員警執行職務並無直接關
      係，難認係公務員基於職務上關係所掌管物品。
　　⒊檢察官雖當庭更正聲請簡易判決處刑事實為「被告另基於
      妨害公務之犯意，不服員警制止，拉扯員警身穿之反光背
      心致破損。嗣被告經警帶回臺中市政府警察局第二分局文
      正派出所後，其並接續前開妨害公務之犯意，損壞臺中市
      政府警察局第二分局文正派出所廁所內之水龍頭，造成水
      洩不止」等語（見本院訴字卷第38頁）。惟查：
　　　⑴按法院不得就未經起訴之犯罪審判，刑事訴訟法第268 
        條定有明文。又犯罪是否已經起訴，應以起訴書依刑事
        訴訟法第264 條第2項第2款規定所記載之「犯罪事實」
        為準。而此「犯罪事實」之重要內容，包括犯罪構成要
        件事實及所組成之具體「人、事、時、地、物」等基本
        要素，亦即與犯罪成立具有重要關係之基本社會事實。
        是起訴之「犯罪事實」應表明起訴之特定犯罪，不致與
        其他犯罪互相混淆，除須足使法院得確定審判範圍外，
        並須足以使被告知悉係因何「犯罪事實」被起訴，俾得
        為防禦之準備，以充足保障被告訴訟防禦權。又起訴書
        犯罪事實欄就犯罪之時間、地點、方法、態樣，以及適
        用法律有關事項之記載，如存在無礙於辨別起訴「犯罪
        事實同一性」之明顯錯誤，事實審法院固應予以究明及
        更正，並據以認定犯罪事實。倘起訴書犯罪事實欄之記
        載，並無明顯錯誤，則不得逕以更正方式，而就未經起
        訴之犯罪事實為裁判，並置原起訴之犯罪事實於不顧。
        所稱無礙於辨別起訴「犯罪事實同一性」之明顯錯誤，
        係指文字顯然誤寫，或與起訴之犯罪事實所憑卷內證據
        有顯著不符等情形。至於偵查檢察官與事實審法院斟酌
        卷內事證，而為不同之認定者，核屬所為判斷正確與否
        之事項，應不在其列。故事實審法院應依據起訴之「犯
        罪事實」重要具體內容整體評價而為論斷，於無礙起訴
        「犯罪事實同一性」，及充足保障被告訴訟防禦權行使
        之前提下，始得依據調查所得之證據綜合判斷認定犯罪
        事實；倘已影響起訴「犯罪事實同一性」之認定及被告
        防禦權之行使，仍逕予審判並自行認定被告犯罪事實，
        即係就未經起訴之犯罪審判，且等同於就起訴之「犯罪
        事實」未予判決，而併有已受請求之事項未予判決，及
        未受請求之事項予以判決之違法（最高法院107年度台
        上字第4875號判決意旨參照）。
　　　⑵經查，聲請簡易判決處刑書原記載事實，就反光背心毀
        損部分，僅記載被告不服員警制止「致」員警身穿之反
        光背心破損，全未記載被告有何拉扯、恫嚇等施強暴、
        脅迫行為；就被告毀損水龍頭部分，亦無敘述公務員依
        法執行職務之客觀情狀，是聲請簡易判決處刑書所載起
        訴事實顯係針對損壞公務員職務上掌管物品而已，並無
        任何關於妨害公務要件之記載，而非文字顯然誤寫之情
        況，且本案原聲請簡易判決處刑之犯罪事實與所憑卷內
        證據尚無顯著不符，核無明顯錯誤之情形。況上開損壞
        公務員職務上掌管物品部分，經本院認定不符合刑法第
        138條要件且未據告訴（詳如下述），本應為不受理之
        諭知。揆諸上開說明，本院自難逕行更正犯罪事實並就
        妨害公務部分進行審判。檢察官上開更正之請求，尚難
        憑採。
　　⒋綜上，上開遭毀損之反光背心、水龍頭客觀上僅屬一般他
      人所有之物品，尚非公務員基於職務上之關係所掌管之物
      品，是被告就此部分所為應僅構成刑法第354條之毀損罪
      ，聲請簡易判決處刑意旨認被告係涉犯刑法第138條之毀
      損公務員職務上掌管物品罪嫌，尚有誤會。又被告已與被
      害人即員警李財銘達成和解並就上開毀損反光背心、水龍
      頭部分賠償完畢，有和解書1份在卷可憑（見本院訴字卷
      第47頁），且被害人李財銘或臺中市政府警察局均未曾就
      前述毀損部分部分提出告訴，是以，理由欄㈢部分未經前
      述被害人合法告訴，檢察官原應就此部分為不起訴處分，
      竟予起訴，其起訴程序即屬違背規定，應依刑事訴訟法第
      303條第1款規定為不受理判決。
　㈢綜上所述，本案顯不合刑事訴訟法第449條所定得以簡易判決
    處刑之案件，應由本院改依通常程序審理，爰不經言詞辯論
    ，逕為諭知不受理之判決。　　
據上論斷，應依刑事訴訟法第452條、第303條第1款、第3款、第
307條，判決如主文。
本案經檢察官蔡仲雍聲請簡易判決處刑，檢察官陳君瑜到庭執行
職務。
中　　華　　民　　國　　111 　年　　3 　　月　　3 　　日
                  刑事第五庭  審判長法  官  唐中興
                                    法  官  黃龍忠
                                    法  官  李怡真
以上正本證明與原本無異。
如不服本判決應於收受送達後20日內向本院提出上訴書狀，並應
敘述具體理由；其未敘述上訴之理由者，應於上訴期間屆滿後20
日內向本院補提理由書（均須按他造當事人之人數附繕本）「切
勿逕送上級法院」。
告訴人或被害人如不服判決，應備理由具狀向檢察官請求上訴，
上訴期間之計算，以檢察官收受判決正本之日起算。
　　　　                            書記官  林怡君
中　　華　　民　　國　　111 　年　　3 　　月　　3 　　日